【裁判字號】    98,交抗,1842
【裁判日期】    980907
【裁判案由】    違反道路交通管理處罰條例
【裁判全文】
臺灣高等法院交通事件裁定            98年度交抗字第1842號
抗  告  人  交通部公路總局新竹區監理所桃園監理站
受  處分人  甲○○
上列抗告人因受處分人違反道路交通管理處罰條例案件，不服臺
灣桃園地方法院，中華民國98年6月30日所為裁定（98年度交聲
字第975號），提起抗告，本院裁定如下：
    主  文
原裁定撤銷。
異議駁回。
    理  由
一、原裁定意旨略以：(一)本件異議人即受處分人甲○○所有車牌
    078-BTT號機車已領得號牌，原設有固定之懸掛號牌位置，
    然受處分人之子黃昱錩逕自將該車後輪之擋泥板拆除，加裝
    支架後，以原鎖擋泥板之螺絲固定支架後，使號牌得以手動
    方式上下移動之事實，已據證人黃昱錩在原法院訊問時證述
    明確，並有上開機車照片附卷可憑，復經原法院於98年6月
    23日現場勘驗上開機車確認無訛；而本件證人黃昱錩騎乘上
    開機車為警舉發時，其牌號確係呈有角度往上翹之情形，亦
    經證人即查獲警員蘇俊儒在原法院訊問時結證在卷，並有查
    獲照片3張在卷可佐（見原法院卷第12頁），足見上開機車
    號牌懸掛之位置確略高於原固定號牌位置上方，且號牌斜度
    亦較一般機車大，固可認定。然該號牌往上傾斜角度，仍可
    清晰辨別號牌，號牌上亦無他物刻意遮掩，在通常視距之範
    圍內，應未達難以辨識之程度，以一般人正常角度觀之，仍
    可清楚辨識無礙。況本件舉發警員蘇俊儒係因上開機車之號
    牌有角度，不若一般機車平貼，且疑有加裝彈簧片始行舉發
    ，固據證人蘇俊儒證述在卷，惟上開機車並無加裝彈簧片，
    證人蘇俊儒係主觀上認上開機車所懸掛號牌之方式有改裝之
    情事即行舉發，而非實際上難以清楚辨識上開機車號牌，故
    證人蘇俊儒前開證述，不足為不利於異議人之認定。(二)原處
    分機關認異議人違反道路交通管理處罰條例第12條第1項第7
    款規定，無非係依據交通部96年4月26日交路字第
    0960028650 號函示：「…說明二、查汽車號牌應於原設有
    固定位置或規定之明顯適當位置懸掛固定，道路交通安全規
    則第11條第1項已有明文，本案車輛牌照擅自裝置於可控制
    變動之旋轉架上，無論其行駛有無操作使用，應已違反上開
    規定，自宜適用道路交通管理處罰條例第12條第1項第7款『
    已領有號牌不依指定位置懸掛』之規定處罰」等說明，惟該
    函示內容中所述之「車輛牌照擅自裝置於可控制變動之旋轉
    架上」之違規行為，應係指道路交通安全規則第11條第2項
    所規定之號牌有裝置旋轉架，使不能辨認其牌號之情形，而
    違反道路交通管理處罰條例第13條第1款規定，並非道路交
    通安全規則第11條第1項第3款所規定之號牌未正面懸掛於車
    輛後端之明顯適當位置之情形而違反道路交通管理處罰條例
    第12條第1項第7款規定，是上開交通部函示即有未洽，原處
    分機關依上開交通部函示逕為異議人本件違規行為之認定，
    自非妥適。(三)故原處分機關依據道路交通管理處罰條例第12
    條第1項第7款、第2項之規定，認異議人有「號牌不依指定
    位置懸掛」之違規行為，而裁處異議人罰鍰5,400元並吊銷
    其牌照，容有違誤，從而，將原處分撤銷，諭知異議人不罰
    等語。
二、抗告意旨略以：機車號牌須依道路交通管理處罰條例第12條
    第1項第7款、第2項、第11條第1項第3款前段、第2項之規定
    設置，查受處分人所有078-BTT號重型機車原即設有固定懸
    掛號牌位置，卻於領得牌號後，逕將該車後輪之擋泥板拆除
    而加裝支架，以原鎖擋泥板之螺絲固定支架後，使號牌得以
    手動方式上下移動，未依原廠所設置之號牌鎖點固定號牌等
    情，為受處分人聲明異議狀中所自承，並經勘驗屬實。又機
    車原設有固定位置者，即應依原設有之固定位置加以懸掛，
    始為適當。且機車號牌之懸掛，當非僅懸掛於機車後端為已
    足，尚須其懸掛之角度、方向、位置，於該車輛「行進中」
    可達令他人得以清楚辨識該牌號之程度時，方符上揭規定意
    旨所指之明顯適當位置。本件受處分人所有之上開機車，既
    未依原廠所設置之號牌鎖點固定號牌，自屬上開同條例第12
    條第l項第7款「不依指定位置懸掛者」，爰為維護道路交通
    管理目的及公平性原則，提起抗告，請求撤銷原裁定，駁回
    受處分人之異議等語。
三、按「汽車號牌懸掛位置，除原設有固定位置外，應依下列規
    定懸掛固定：一汽車號牌每車兩面，應正面懸掛於車輛前後
    端之明顯適當位置。二曳引車號牌每車二面，應正面懸掛於
    車輛前後端之明顯適當位置。三機器腳踏車及拖車號牌每車
    一面，應正面懸掛於車輛後端之明顯適當位置。但汽缸總排
    氣量550立方公分以上之大型重型機器腳踏車號牌自中華民
    國96年11月1日起每車二面，應正面懸掛於車輛前後端之明
    顯適當位置；其前方號牌並得以直式或橫式之懸掛或黏貼方
    式為之。四汽車及曳引車臨時號牌每車二面，應黏貼於車輛
    前後端之適當位置，機器腳踏車及拖車臨時號牌每車一面，
    應黏貼於車輛後端之明顯適當位置。五汽車及曳引車試車號
    牌每車二面，應懸掛於車輛前後端明顯適當位置，機器腳踏
    車及拖車試車號牌每車一面，應懸掛於車輛後端之明顯適當
    位置。汽車號牌不得變造損毀、塗抹或粘貼其他材料、加裝
    邊框或霓虹燈、裝置旋轉架、顛倒懸掛或以安裝其他器具之
    方式使不能辨認其牌號，並不得以他物遮蔽，如有污穢，致
    不能辨認其牌號時，應洗刷清楚。汽車號牌有裁剪或扭曲懸
    掛者，以損毀號牌論」，道路交通安全規則第11條定有明文
    。再按汽車有已領有號牌而未懸掛或不依指定位置懸掛情形
    者，處汽車所有人新臺幣（下同）3,600元以上10,800元以
    下罰鍰，並禁止其行駛；又前項第7款之牌照吊銷之，道路
    交通管理處罰條例第12條第1項第7款、第2項亦有明文，而
    依道路交通安全規則第2條第1款所定，汽車指在道路上不依
    軌道或電力架線而以原動機行駛之車輛（包括機器腳踏車）
    ，故機車所有人亦應依上揭規定為之。
四、經查：本件抗告人即受處分人甲○○所有之車牌078-BTT號
    重機車已領得牌號，車後原亦設有固定之懸掛號牌位置，然
    受處分人之子黃昱錩逕自將該車後輪之擋泥板拆除，加裝支
    架後，以原鎖擋泥板之螺絲固定支架後，使號牌得以手動方
    式上下移動等事實，已據證人即受處分人之子黃昱錩在原法
    院訊問時證述明確（原法院卷第36頁至第37頁）；且受處分
    人之子黃昱錩騎乘上開機車為警舉發時，該機車牌號確係呈
    有角度往上翹，並非平貼在懸掛號牌處一節，亦經證人即查
    獲警員蘇俊儒在原法院訊問時結證在卷（見原法院卷第34頁
    反面），並有該改裝車牌後之機車照片附卷可憑（原法院卷
    第8頁、第12頁、第40頁至第41頁），而該機車之號牌係利
    用支架鎖住號牌及原鎖擋泥板的螺絲，使車牌可上下移動等
    情，亦經原法院於98年6月23日勘驗上開機車屬實，有該勘
    驗筆錄1件附卷可稽（見原法院卷第50頁反面）。是上開機
    車號牌懸掛之位置確有角度往上翹而非掛於原固定號牌位置
    ，且可上下移動，並非固定，已甚明確。又交通部96年4月
    26日交路字第0960028650號函釋：「查汽車號牌應於原設有
    固定位置或規定之明顯適當位置懸掛固定，道路交通安全規
    則第11條第1項已有明文，本案車輛號牌擅自裝置於可控制
    變動之旋轉架上，無論行駛有無操作使用，應已違反上開規
    定，自宜適用道路交通安全管理處罰條例第12條第1項第7款
    『已領有號牌不依指定位置懸掛』之規定處罰」等語（見原
    法院卷第22頁），雖係就車輛號牌擅自裝置於可控制變動之
    旋轉架上之個案為解釋，惟其中關於號牌應裝置於固定位置
    及違反號牌裝置定位後，行駛中無論是否操作使用該違規設
    置，均係已領有號牌不依指定位置懸掛，均屬前開道路交通
    安全規則第11條規定範疇，此部分解釋並非針對個案，自可
    供本件參酌。是上開機車號牌不僅未將號牌懸掛於原固定位
    置，且改裝後既可上下移動，顯見並未固定，縱係明顯位置
    ，亦不符前揭道路交通安全規則第11條關於「懸掛固定」之
    規定，則原處分機關以受處分人於前揭時地有「領有號牌不
    依指定位置懸掛」之違規行為，為桃園縣政府警察局桃園分
    局埔子派出所警員掣單舉發，而於98年3月16日以受處分人
    違反道路交通管理處罰條例第12條第1項第7款、第2項之規
    定，裁處受處分人罰鍰新臺幣5,400元，並吊銷牌照，依法
    尚無不合。受處分人以上開機車車牌係懸掛在明顯可見之位
    置，並未影響車牌作用及功能云云為由，提出聲明異議，請
    求撤銷原處分，自無理由。原裁定未將受處分人之異議駁回
    ，即有未合，自應由本院將原裁定撤銷，並自為裁定駁回受
    處分人之聲明異議。
五、據上論斷，應依道路交通管理處罰條例第89條，道路交通案
    件處理辦法第18條、第26條，刑事訴訟法第413條，裁定如
    主文。
中    華    民    國    98    年    9     月     7    日
                  刑事第二十二庭審判長法  官  郭雅美
                                      法  官  洪于智
                                      法  官  李麗珠
以上正本證明與原本無異。
不得再抗告。
                                      書記官  陳禹任
中    華    民    國    98    年    9     月    10    日


司法院資訊處製作；財團法人民間司法改革基金會備份。
